【裁判字號】    92,易,1535
【裁判日期】    920901
【裁判案由】    違反動產擔保交易法
【裁判全文】
臺灣臺中地方法院刑事判決                        九十二年度易字第一五三五號
    公  訴  人  臺灣臺中地方法院檢察署檢察
    被      告  乙○○
右列被告因違反動產擔保交易法案件，經檢察官聲請簡易判決處刑（九十一年度偵字
第二二○二九號），本院臺中簡易庭認不宜以簡易判決處刑，移由本院刑事庭改依通
常程序審理，判決如左：
    主  文
乙○○動產擔保交易之債務人，意圖不法之利益，將標的物遷移，致生損害於債權人
，處有期徒刑參月，如易科罰金，以參佰元折算壹日，緩刑貳年。
    事  實
一、乙○○於民國八十九年一月二十七日，與福灣企業股份有限公司（下稱福灣公司
    ）訂立動產擔保交易之附條件買賣契約，以分期付款方式，向福灣公司購買車牌
    號碼Ｘ八—九七三六號自用小客車一部，約定總價金新台幣（下同）六十一萬八
    千九百四十一元，除頭期款二萬九千元於牽車時先行給付外，其餘價款自八十九
    年三月一日起至九十一年二月一日止，每月一期，共分為二十四期，第一期至第
    二十三期每期給付一萬四千三百六十七元，第二十四期付清餘額二十五萬九千五
    百元，並約定上開汽車存放地點為乙○○位於臺中市○○區○○街五三六之一七
    號九樓住處，在分期款項未付清之前，該汽車所有權仍屬於福灣公司，乙○○僅
    得依約占有使用，不得任意遷移、出賣、出質、移轉、抵押或為其他處分。嗣乙
    ○○因無法一次付清第二十四期款項，經與福灣公司協議後，福灣公司同意將原
    第二十四期款項，自九十一年三月一日起，每月一期，再分成十二期（起訴書誤
    載為二十四期）清償，每期（連同本金及再分期之利息）給付二萬五千三百零一
    元，其餘約定事項同前。詎乙○○竟意圖不法之利益，自九十一年七月起即未按
    期繳納再分期之款項，並未經徵得福灣公司之同意，於九十一年十月間某日，逕
    將上開汽車遷移他處，致福灣公司追索無著而受有損害。
二、案經福灣公司訴由臺灣臺中地方法院檢察署檢察官偵查後聲請簡易判決處刑。
    理  由
一、訊據被告乙○○固承認右揭向福灣公司以分期付款方式購買汽車，嗣未依約繳納
    再分期之款項，並於九十一年十月間搬離原約定汽車存放地點之事實，惟否認有
    何違反動產擔保交易法之犯行，辯稱：伊是因為後來經營事業失敗，負債累累，
    才沒有繼續繳納再分期之款項，伊之前有向地下錢莊借錢，之後因為沒有錢可以
    還，地下錢莊的人就於九十一年一、二月間，強將汽車開走云云。經查：被告右
    揭犯罪事實，業據告訴人福灣公司代理人甲○○於警詢、偵查及本院調查、審理
    時指訴綦詳，並有動產擔保交易附條件買賣設定登記申請書影本、附條件買賣合
    約影本、附條件買賣合約附錄—紅地毯合約最末期款再分期影本、其他約定事項
    （紅地毯）影本各一紙在卷可稽（見發查卷第六至九頁）。又依被告自承其於九
    十一年十月間搬離原約定之汽車存放地點，及告訴代理人於偵查中所提出之查訪
    紀錄表（見偵卷第三六頁），其上記載「91＼１０＼３親訪，管理員告知已無人居
    住：：91＼＼再度親訪，經由管委會總幹事證實該戶（車主）已搬遷不知去
    向」，足見被告確實有於九十一年十月間某日，將汽車遷移他處之事實。至被告
    雖以前詞置辯，然被告並未能提出任何類似借錢單據之證據以佐證其說，亦未能
    提供該地下錢莊之名稱、地址、開走汽車者之姓名、年籍或其他資料供本院查證
    ，被告此部分所辯即屬無據，自非可採。本件事證明確，被告犯行堪以認定。
二、核被告所為，係犯動產擔保交易法第三十八條之動產擔保交易之債務人，意圖不
    法之利益，將標的物遷移，致生損害債權人罪。爰審酌被告被告未經徵得告訴人
    之同意，即將上開汽車遷移他處，其行為對告訴人所生損害非輕，惟念其素行良
    好，前無任何犯罪紀錄，有臺灣高等法院被告全國前案紀錄表在卷可參（見本院
    卷第四頁），事後業與告訴人達成和解，已先行償還現金五萬元，其餘款項雙方
    約定按月償還五千元，有告訴代理人庭呈之和解書附卷可憑（見本院卷第五六頁
    ）等一切情狀，量處如主文所示之刑，並諭知易科罰金之折算標準。末查，被告
    前未曾受有期徒刑以上刑之宣告，有上開前案紀錄表及全國前案查詢資料可佐，
    被告事後已與告訴人達成和解，有具體之悔過表現，歷此偵審程序，當知警惕而
    無再犯之虞，本院綜合各情，認所宣告之刑以暫不執行為適當，併予宣告緩刑二
    年，以啟自新。
據上論斷，應依刑事訴訟法第四百五十二條、第二百九十九條第一項前段，動產擔保
交易法第三十八條，刑法第十一條前段、第四十一條第一項前段、第七十四條第一款
，罰金罰鍰提高標準條例第一條前段、第二條，判決如主文。
本案經檢察官劉仁明到庭執行職務。
中      華      民      國      九十二      年      九      月    一    日
                                臺灣臺中地方法院刑事第四庭
                                    審判長法  官  張  靜  琪
                                          法  官  楊  真  明
                                          法  官  羅  智  文
右正本證明與原本無異。
如不服本判決，應於判決送達後十日內向本院提出上訴狀，上訴於臺灣高等法院臺中
分院( 須附繕本 )。
                                          書記官
中      華      民      國      九十二      年      九    月      四    日
附錄論罪科刑法條
動產擔保交易法第三十八條
動產擔保交易之債務人，意圖不法之利益，將標的物遷移、出賣、出質、移轉、抵押
或為其他處分，致生損害於債權人者，處三年以下有期徒刑、拘役或科或併科六千元
以下之罰金。


司法院資訊處製作；財團法人民間司法改革基金會備份。
